【裁判字號】    92,台再,17
【裁判日期】    920410
【裁判案由】    給付承攬報酬等
【裁判全文】
最高法院民事判決                                  九十二年度台再字第一七號
    再 審原 告  空軍第二後勤指揮部
    法定代理人  郭慶良
    訴訟代理人  林瓊嘉律師
    再 審被 告  張貴富張大.
                蕭淑蕊同右）.
右當事人間請求給付承攬報酬等事件，再審原告對於中華民國九十一年八月十六日本
院判決（九十一年度台上字第一六二六號），提起再審之訴，本院判決如左：
    主  文
再審之訴駁回。
再審訴訟費用由再審原告負擔。
    理  由
按再審原告之法定代理人於民國九十一年十一月十六日變更為郭慶良，經其聲明承受
訴訟；又再審被告張大榮於九十年十月十二日死亡，經其繼承人張貴富、蕭淑蕊聲明
承受訴訟，經核並無不合，均應予准許，合先敘明。
次按再審原告主張原確定判決即本院九十一年度台上字第一六二六號判決有民事訴訟
法第四百九十六條第一項第一款適用法規顯有錯誤之情形，對之提起再審之訴，無非
以：再審被告同意提供系爭器材，故再審原告占用系爭器材係屬有法律上之原因，原
確定判決誤認為無法律上之原因，應成立不當得利，適用法規顯有錯誤。又再審原告
對系爭器材為善意占有人，僅負返還現存利益之責任，乃原確定判決竟為相反之認定
，亦屬違法。再者，再審被告主張加裝器材係在合約範圍外，再審原告自始即提出反
對，原確定判決竟謂再審原告就此已予自認，顯有錯誤。此外，原確定判決於理由項
下漏載甚多兩造之攻擊、防禦方法，亦有理由不備之違法云云，為其論據。第查民事
訴訟法第四百九十六條第一項第一款所謂適用法規顯有錯誤，係指確定判決所適用之
法規顯然不合於法律規定，或與現尚有效之判例、解釋顯然違反者而言，不包括認定
事實錯誤、取捨證據失當、判決不備理由及在學說上諸說併存致發生法律上見解歧異
等情形在內。且第三審為法律審，其所為判決，以第二審判決所確定之事實為基礎，
是以所謂適用法規顯有錯誤，對第三審判決言，更應以該判決依據第二審判決所確定
之事實為法律上之判斷，有適用法規顯有錯誤之情形為限。本件原確定判決以：前訴
訟程序第二審判決，認再審被告承包系爭工程確有追加非屬原合約範圍內之器材，參
酌系爭合約、單價分析表及工程圖說等資料而為綜合判斷，可知再審被告加裝之ＡＤ
／ＤＡ數位式解碼器、ＡＯＣ系統告警消除裝置、光纜熔接套管、光纖熔接清潔液、
終端箱光纖接續頭、光纖熔接清潔棉、光纖電纜熔接、接續箱接著劑、電源模組、內
線岔路器之使用及裝設，非屬原合約範圍。因兩造就此部分雖無契約關係存在，但該
器材對系爭工程係屬必要，且再審原告至今仍在使用該設備，此為再審原告不爭之事
實，則再審原告無法律上之原因而受利益，致再審被告受有損害，再審被告自得本於
不當得利法則，請求再審原告返還。惟該追加器材業經再審原告使用十餘年，已無法
返還原物。再審被告自應償還其價額。次查再審原告於第一審言詞辯論時已積極表示
對於再審被告提出之加裝合約以外器材明細表沒有意見，則其嗣後未合法撤銷自認，
即為反於自認事實之陳述，抗辯再審被告就上開器材之單價計算不實云云，自非可採
。爰維持前訴訟程序第二審所為再審原告敗訴之判決，駁回其第三審上訴，經核並無
適用法規顯有錯誤之情形。再審論旨，無非就原確定判決是否有認定事實錯誤及理由
不備之情形，指摘其為不當，聲明廢棄，非有理由。
據上論結，本件再審之訴為無理由，並依民事訴訟法第七十八條判決如主文。
中      華      民      國    九十二    年      四      月      十      日
                              最高法院民事第四庭
                                  審判長法官  蕭  亨  國
                                        法官  許  朝  雄
                                        法官  謝  正  勝
                                        法官  陳  淑  敏
                                        法官  高  孟  焄
      右正本證明與原本無異
                                              書  記  官
中      華      民      國    九十二    年      四      月    二十五    日


司法院資訊處製作；財團法人民間司法改革基金會備份。
